---
title: "TFG: Modelado no Gaussiano y Valoración de Opciones"
author: "Alejandra Hernández Sieber"
date: "2025-06-08"
output: html_document
---

# Librerías necesarias
```{r}
library(stabledist)
library(fBasics)
library(tidyquant)
library(gridExtra)
library(dplyr)
library(tidyr)
library(DEoptim)
library(glue)
library(DT)
```


# Funciones útiles para las distribuciones y el contraste de hipótesis

## Función beta
```{r}
funcion_beta<-function(a,b){
  return(gamma(a)*gamma(b)/gamma(a+b))
}
```

## Funciones distribución q-Gaussiana
```{r}
pdf_q_gaussian <- function(x, q, beta){ # Función de densidad de la distribución q-gaussiana
  e_q <- (1 + (1 - q) * (-beta * x^2))^(1 / (1 - q))
  c_q <- (1 / (q - 1))^(1 / 2) * funcion_beta((3 - q) / (2 * (q - 1)), 0.5)
  pdf <- sqrt(beta) / c_q * e_q
  return(pdf)}

cdf_q_gaussian<-Vectorize(function(x, q, beta){ # Función de probabilidad de la distribución q-gaussiana
  result <- integrate(pdf_q_gaussian, lower=-Inf, upper=x, q,beta)
return(result$value)})

neg_log_likelihood_q_gaussian <- function(params, data) { # Función de máxima verosimilitud negativa para la distribución q-gaussiana
  q <- params[1]
  beta <- params[2]
  pdf_vals <- pdf_q_gaussian(data, q, beta)
  pdf_vals[pdf_vals <= 1e-10] <- 1e-10  # Esto permite evitar el 0 para poder aplicar el logaritmo después
  return(-sum(log(pdf_vals)))
}

ajustar_q_gaussian <- function(data) { # Función para minimizar la función de máxima verosimilitud negativa para la q-gaussiana
  resultado <- DEoptim(neg_log_likelihood_q_gaussian,
                       lower = c(1.1, 0.01),
                       upper = c(2.9, 100),
                       DEoptim.control(trace = FALSE),
                       data = data)
  return(resultado$optim$bestmem)
}

```

## Funciones distribución alpha-Stable
```{r}
stable_pdf <- function(x, alpha, beta, gamma, delta) { # Función de densidad de la distribución Levy-Stable
  dstable(x, alpha = alpha, beta = beta, gamma = gamma, delta = delta, pm = 0)
}

stable_cdf <- Vectorize(function(x, alpha, beta, gamma, delta) { # Función de probabilidad de la distribución Levy-Stable
  pstable(x, alpha = alpha, beta = beta, gamma = gamma, delta = delta, pm = 0)
})

neg_log_likelihood_stable <- function(params, data) { # Función de máxima verosimilitud negativa para la distribución Levy-Stable
  alpha <- params[1]
  beta <- params[2]
  gamma <- params[3]
  delta <- params[4]
  
  pdf_vals <- stable_pdf(data, alpha, beta, gamma, delta)
  pdf_vals[pdf_vals <= 1e-10] <- 1e-10
  return(-sum(log(pdf_vals)))
}

ajustar_levy_stable <- function(data) { 
  resultado <- stableFit(data,type="MLE",doplot=FALSE)
  return(resultado@fit$estimate)
}
```


## Función para contar el número de outliers
```{r}
contar_outliers <- function(datos) {
  # Calcular los cuartiles (Q1 y Q3)
  Q1 <- quantile(datos, 0.25, na.rm = TRUE)
  Q3 <- quantile(datos, 0.75, na.rm = TRUE)
  
  # Calcular el IQR (rango intercuartílico)
  IQR <- Q3 - Q1
  
  # Definir los límites para outliers
  limite_inferior <- Q1 - 1.5 * IQR
  limite_superior <- Q3 + 1.5 * IQR
  
  # Contar los valores fuera de estos límites
  outliers <- datos[datos < limite_inferior | datos > limite_superior]
  
  # Devolver el número de outliers
  return(length(outliers))
}
```

## Función para convertir en porcentaje
```{r}
convertir_a_porcentaje<-function(numero){
  return(paste0(numero,"%"))
}
```

# Funciones útiles para la valoración de opciones

## Función para valorar una opción europea de compra usando B-S
```{r}
black_scholes_call <- function(S0, K, r, T_madurez, sigma) {
  d1 <- (log(S0/K) + (r + sigma^2/2)*T_madurez) / (sigma*sqrt(T_madurez))
  d2 <- d1 - sigma*sqrt(T_madurez)
  precio_opcion<- S0*pnorm(d1) - K*exp(-r*T_madurez)*pnorm(d2)
  return(precio_opcion)
}
```

## Método de aceptación-rechazo para la generación de números aleatorios siguiendo una distribución
### Función de densidad auxiliar
```{r}
# PDF envolvente: normal
g_normal <- function(x, mu = 0, sigma = 1) {
  dnorm(x, mean = mu, sd = sigma)
}
```

### Cálculo de la constante óptima
```{r}
# Calcular M óptima como máximo de f(x)/g(x) en el intervalo
calcular_M <- function(f, g, intervalo, ...) {
  xs <- seq(intervalo[1], intervalo[2], length.out = 1000)
  ratios <- sapply(xs, function(x) {
    fx <- f(x, ...)
    gx <- g(x)
    if (gx == 0) return(0)
    return(fx / gx)
  })
  return(max(ratios, na.rm = TRUE))
}
```

### Método
```{r}
# Método de aceptación-rechazo con g normal
aceptacion_rechazo <- function(f, g, intervalo, n, ..., mu = 0, sigma = 1) {
  pb <- txtProgressBar(min = 0, max = n, style = 3)
  M <- calcular_M(f, function(x) g(x, mu, sigma), intervalo, ...)
  
  muestras <- numeric(0)
  while (length(muestras) < n) {
    x_candidato <- rnorm(1, mean = mu, sd = sigma)
    if (x_candidato < intervalo[1] || x_candidato > intervalo[2]) next
    
    u <- runif(1)
    fx <- f(x_candidato, ...)
    gx <- g(x_candidato, mu, sigma)
    
    if (u < fx / (M * gx)) {
      muestras <- c(muestras, x_candidato)
    }
    setTxtProgressBar(pb, length(muestras))
  }
  return(muestras)
}
```

## Función para calcular el precio del activo a tiempo de madurez con Monte Carlo
```{r}
monte_carlo<-function(S0, K, r, T_madurez, sigma, vector_num_aleatorios){
  vector_precio_opcion<-sapply(vector_num_aleatorios,function(num_aleatorio){
    ST<-S0*exp((r-sigma^2/2)*T_madurez+num_aleatorio*sigma*sqrt(T_madurez))
    precio_opcion<-exp(-r*T_madurez)*max(ST-K,0)
    return(precio_opcion)
  })
  return(vector_precio_opcion)
}
```


# Análisis de mercado

## Descarga de datos
```{r}
lista_archivos_mercados<-c('NYSE.csv','NASDAQ.csv','LSE.csv','EURONEXT.csv','DEUTSCHE.csv','TOKYO.csv','SSE.csv','HKEX.csv','TADAWUL.csv')
```

## Evaluación de hipótesis y ajuste de modelos
```{r}
resumen_general_no_gaussianas <- NULL
resumen_general_normalidad <- NULL

lista_p_valores<-list()
pb <- txtProgressBar(min = 0, max = length(lista_archivos_mercados), style = 3)
for (archivo in lista_archivos_mercados){
  
  
  # Creación del nombre de mercado limpio a partir del nombre del archivo
  nombre_mercado <- tools::file_path_sans_ext(archivo)
  
  lista_p_valores[[nombre_mercado]]<-list()
  
  # Acceso a los datos de los precios de cierre por mercado
  datos<-read.csv(archivo,header=TRUE)
  
  # Cálculo de los rendimientos logarítmicos por mercado
  rendimientos <- datos %>%
    mutate(across(where(is.numeric), ~ log(. / lag(.)))) %>%
    slice(-1)  # eliminar primera fila con NA

  # Normalización de los rendimientos logarítmicos por mercado
  rendimientos_normalizados <- rendimientos %>%
    mutate(across(where(is.numeric), ~ (. - mean(.) ) / sd(.)))
  
  
  vector_skewness<-c()
  extremos<-c()
  kurtosis<-c()
  num_outliers<-c()
  vector_p_valor_gaussian<-c()
  vector_p_valor_q_gaussian<-c()
  vector_p_valor_levy_stable<-c()

  
  for (i in seq_along(rendimientos_normalizados)) {
    
    # Acceder a los rendimientos logarítmicos normalizados de cada activo
    activo <- colnames(rendimientos_normalizados)[i]
    
    ###################################
    # Calculo la asimetría
    vector_skewness<-c(vector_skewness,skewness(rendimientos_normalizados[[activo]]))
    
    # Calculo el máximo en valor absoluto de los rendimientos
    extremos<-c(extremos,max(abs(rendimientos_normalizados[[activo]])))
    
    # Calculo el coeficiente de kurtosis
    kurtosis<-c(kurtosis,kurtosis(rendimientos_normalizados[[activo]]))
    
    # Calculo el número de outliers
    num_outliers<-c(num_outliers,contar_outliers(rendimientos_normalizados[[activo]]))
    ###################################
    
    # Cálculo de la media y la desviación típica de los rendimientos normalizados del activo
    media_activo<-mean(rendimientos_normalizados[[activo]])
    sd_activo <- sd(rendimientos_normalizados[[activo]])
    
    #------------------------------------------------------------------------
    # 0. CONTRASTES DE HIPÓTESIS
    #------------------------------------------------------------------------
    # Contraste de hipótesis Gaussiana
    kolmogorov_smirnov_test_gaussian<-ks.test(rendimientos_normalizados[[activo]],"pnorm",mean=media_activo,sd=sd_activo)
    p_valor_gaussiana<-kolmogorov_smirnov_test_gaussian$p.value
    vector_p_valor_gaussian<-c(vector_p_valor_gaussian,p_valor_gaussiana)
    
    # Contraste de hipótesis q-Gaussiana
    parametros_optimos_q_gaussian<-ajustar_q_gaussian(rendimientos_normalizados[[activo]])
    q_opt_q_gaussian<-parametros_optimos_q_gaussian[1]
    beta_opt_q_gaussian<-parametros_optimos_q_gaussian[2]
    kolmogorov_smirnov_test_q_gaussian<-ks.test(rendimientos_normalizados[[activo]],"cdf_q_gaussian",q=q_opt_q_gaussian,beta=beta_opt_q_gaussian)
    p_valor_q_gaussian<-kolmogorov_smirnov_test_q_gaussian$p.value
    vector_p_valor_q_gaussian<-c(vector_p_valor_q_gaussian,p_valor_q_gaussian)
    
    # Contraste de hipótesis Levy-Stable
    parametros_optimos_levy_stable <- ajustar_levy_stable(rendimientos_normalizados[[activo]])
    alpha_opt_levy_stable <- parametros_optimos_levy_stable[1]
    beta_opt_levy_stable <- parametros_optimos_levy_stable[2]
    gamma_opt_levy_stable <- parametros_optimos_levy_stable[3]
    delta_opt_levy_stable <- parametros_optimos_levy_stable[4]
    kolmogorov_smirnov_test_levy_stable <- ks.test(rendimientos_normalizados[[activo]], "stable_cdf",alpha=alpha_opt_levy_stable,beta=beta_opt_levy_stable,gamma=gamma_opt_levy_stable,delta=delta_opt_levy_stable)
    p_valor_levy_stable <- kolmogorov_smirnov_test_levy_stable$p.value
    vector_p_valor_levy_stable <- c(vector_p_valor_levy_stable, p_valor_levy_stable)
    
    # Almacenamiento p-valores en una lista
    lista_p_valores[[nombre_mercado]][[activo]]<-list("p_valor_gaussian"=p_valor_gaussiana,"p_valor_q_gaussian"=p_valor_q_gaussian,"p_valor_levy_stable"=p_valor_levy_stable)
    
    #------------------------------------------------------------------------
    # 1. DISTRIBUCIÓN GAUSSIANA
    #------------------------------------------------------------------------
    # Creación del path para guardar la gráfica
    nombre_limpio <- gsub("[^a-zA-Z0-9]", "_", activo)
    dir_path <- "graficos/hipotesis_normal"
    if (!dir.exists(dir_path)) {
      dir.create(dir_path, recursive = TRUE)
    }
    file_name <- paste0("graficos/hipotesis_normal/grafico_", nombre_limpio, ".png")
    png(filename = file_name, width = 2600, height = 1500,res=300)
    
    
    # Histograma de los datos
    hist(rendimientos_normalizados[[activo]], 
         breaks = 100, 
         col = rgb(0, 0, 1, 0.3), 
         main = paste("Ajuste distribución gaussiana a los datos", activo), 
         xlab = "Rendimientos", 
         ylab = "Densidad", 
         freq = FALSE)  # Usamos freq = FALSE para obtener densidad en lugar de frecuencia
    
    # Superposición de la curva de densidad
    lines(density(rendimientos_normalizados[[activo]]), col = "blue", lwd = 2)
    
    # Representación de la distribución gaussiana correspondiente
    x <- seq(min(rendimientos_normalizados[[activo]], na.rm = TRUE), max(rendimientos_normalizados[[activo]], na.rm = TRUE), length.out = 150)
    lines(x,dnorm(x,mean=media_activo,sd=sd_activo),col="red",lwd=2)
    
    legend("topright",
           legend = c("Curva de densidad", "Distribución normal"),
           col = c("blue", "red"),
           lty = 1, 
           lwd = 2, 
           bty = "n",
           cex=0.9)
    
    dev.off()
    
    #------------------------------------------------------------------------
    # 2. DISTRIBUCIÓN q-GAUSSIANA Y alpha-STABLE
    #------------------------------------------------------------------------
     # Creación del path para guardar la gráfica
    dir_path <- "graficos/hipotesis_no_gaussian"
    if (!dir.exists(dir_path)) {
      dir.create(dir_path, recursive = TRUE)
    }
    file_name <- paste0("graficos/hipotesis_no_gaussian/grafico_", nombre_limpio, ".png")
    png(filename = file_name, width = 2600, height = 1500,res=300)
    
    
    # Histograma de los datos
    hist(rendimientos_normalizados[[activo]], 
         breaks = 100, 
         col = rgb(0, 0, 1, 0.3), 
         main = paste("Ajuste distribuciones gausssiana y no gaussianas para", activo), 
         xlab = "Rendimientos", 
         ylab = "Densidad", 
         freq = FALSE)  # Usamos freq = FALSE para obtener densidad en lugar de frecuencia
    
    # Superposición de la curva de densidad
    lines(density(rendimientos_normalizados[[activo]]), col = "blue", lwd = 2)
    
    # Representación de la distribución Gaussiana correspondiente
    x <- seq(min(rendimientos_normalizados[[activo]], na.rm = TRUE), max(rendimientos_normalizados[[activo]], na.rm = TRUE), length.out = 150)
    lines(x,dnorm(x,mean=media_activo,sd=sd_activo),col="red",lwd=2)
    
    # Representación de la distribución q-Gaussiana correspondiente
    lines(x,pdf_q_gaussian(x, q_opt_q_gaussian, beta_opt_q_gaussian),col="green",lwd=2)
    
    #Representación de la distribución alpha-Stable correspondiente
    lines(x, stable_pdf(x, alpha_opt_levy_stable, beta_opt_levy_stable, gamma_opt_levy_stable, delta_opt_levy_stable), col = "purple", lwd = 2)
    
    legend("topright", 
           legend = c("Curva de densidad", "Distribución normal", "Distribución q-Gaussiana", "Distribución alpha-estable"), 
           col = c("blue", "red","green","purple"), 
           lty = 1, 
           lwd = 2, 
           bty = "n",
           cex=0.9)
    
    dev.off()
  }
  
  # Cálculo del número de activos por mercado
  n_activos <- ncol(rendimientos_normalizados)
  
  #------------------------------------------------------------------------
    # 0. ALMACENAMIENTO DE DATOS POR MERCADO PARA LA HIPÓTESIS DE NORMALIDAD
  #------------------------------------------------------------------------
  # Cálculo del número y porcentaje de activos que rechazan la normalidad
  rechazan_normalidad <- sum(vector_p_valor_gaussian <= 0.01)
  porcentaje_rechazo_normal <- convertir_a_porcentaje(round(rechazan_normalidad / n_activos * 100, 2))
  
  resumen_normalidad_mercado <- data.frame(
  Mercado = nombre_mercado,
  Num_Activos = n_activos,
  Porcentaje_Rechazan_Normalidad = porcentaje_rechazo_normal
  )
  
  # Almacenar los datos junto con los otros mercados
    resumen_general_normalidad <- bind_rows(resumen_general_normalidad, resumen_normalidad_mercado)

  
  #------------------------------------------------------------------------
    # 1. ALMACENAMIENTO DE DATOS POR MERCADO PARA LAS HIPÓTESIS NO GAUSSIANAS
  #------------------------------------------------------------------------
  # Cálculo del número y porcentaje de activos que rechazan la q-Gaussiana
  rechazan_q_gaussian <- sum(vector_p_valor_q_gaussian <= 0.01)
  porcentaje_rechazo_q_gaussian <- convertir_a_porcentaje(round(rechazan_q_gaussian / n_activos * 100, 2))
  
  # Cálculo del número y porcentaje de activos que rechazan la q-Gaussiana
  rechazan_levy_stable <- sum(vector_p_valor_levy_stable <= 0.01)
  porcentaje_rechazo_levy_stable <- convertir_a_porcentaje(round(rechazan_levy_stable / n_activos * 100, 2))
  
  tabla_resumen_no_gaussiana <- data.frame(
  Mercado = nombre_mercado,
  Num_Activos = n_activos,
  Porcentaje_Rechazos_Normal = porcentaje_rechazo_normal,
  Porcentaje_Rechazan_qGaussian = porcentaje_rechazo_q_gaussian,
  Media_pvalor_qGaussian = mean(vector_p_valor_q_gaussian),
  Porcentaje_Rechazan_LevyStable = porcentaje_rechazo_levy_stable,
  Media_pvalor_Levy_stable = mean(vector_p_valor_levy_stable)
  )
  
  # Almacenar los datos junto con los otros mercados
  resumen_general_no_gaussianas <- bind_rows(resumen_general_no_gaussianas, tabla_resumen_no_gaussiana)
  
  setTxtProgressBar(pb, which(lista_archivos_mercados==archivo))

}

# Mostrar la tabla resumen de la hipotesis de normalidad
datatable(resumen_general_normalidad, 
          caption = "Resumen de Rechazo de Normalidad por Mercado")
png("tablas_resumen/resumen_general_normalidad.png", width = 4700, height = 900, res=300)
grid.table(resumen_general_normalidad)
dev.off()

# Mostrar la tabla resumen de las hipótesis no gaussianas
datatable(resumen_general_no_gaussianas, 
          caption = "Resumen de Rechazo de distribuciones por Mercado")
png("tablas_resumen/resumen_general_no_gaussianas.png", width = 4700, height = 900, res=300)
grid.table(resumen_general_no_gaussianas)
dev.off()
```

# Valoración de opciones para el mercado europeo

```{r}
mercado<-'EURONEXT.csv'
acciones<-read.csv(mercado,header=TRUE)
activo_mc<-"MC.PA" # Hacemos la valoración de opciones para LVMH Moët Hennessy Louis Vuitton S.E.
lista_p_valores$EURONEXT$MC.PA
```

## Valoración siguiendo la fórmula de B-S
```{r}
S_mc<-acciones[[activo_mc]]

S0_mc<-tail(S_mc,1)

K_mc<-S0_mc
r_mc<-0.05
T_madurez_mc=0.5 # Años
  
rendimientos_mc<- diff(log(S_mc))
rendimientos_normalizados_mc<-(rendimientos_mc-mean(rendimientos_mc))/sd(rendimientos_mc)

desviacion_tipica_mc<-sd(rendimientos_normalizados_mc)
media_mc<-mean(rendimientos_normalizados_mc)

sigma_mc<- sd(rendimientos_mc)*sqrt(252) #se multiplica por sqrt(252) para obtener la volatilidad ANUALIZADA

valoracion_bs_mc<-black_scholes_call(S0_mc, K_mc, r_mc, T_madurez_mc, sigma_mc)
print(valoracion_bs_mc)

```

## Valoración usando la simulación de Monte Carlo (distribución gaussiana)
```{r}
set.seed(15)
epsilon_mc<-runif(10000) # Genero mil números aleatorios siguiente una distribución uniforme (0,1)
numeros_aleatorios_gaussiana_mc<-qnorm(epsilon_mc)
valoracion_monte_carlo_gaussiana_mc<-monte_carlo(S0_mc, K_mc, r_mc, T_madurez_mc, sigma_mc, numeros_aleatorios_gaussiana_mc)
print(mean(valoracion_monte_carlo_gaussiana_mc))
```

## Valoración usando la simulación de Monte Carlo (distribución q-gaussiana)
### Generación de números aleatorios según distribución q-Gaussiana
```{r}
parametros_optimos_q_gaussian_mc<-ajustar_q_gaussian(rendimientos_normalizados_mc)
q_opt_q_gaussian_mc<-parametros_optimos_q_gaussian_mc[1]
beta_opt_q_gaussian_mc<-parametros_optimos_q_gaussian_mc[2]

numeros_aleatorios_q_gaussian_mc<-aceptacion_rechazo(pdf_q_gaussian,g_normal,intervalo=c(media_mc-4*desviacion_tipica_mc,media_mc+4*desviacion_tipica_mc), n=10000,  q=q_opt_q_gaussian_mc, beta=beta_opt_q_gaussian_mc,mu=media_mc,sigma=desviacion_tipica_mc)
```

### Valoración de la opción
```{r}
valoracion_monte_carlo_q_gaussian_mc<-monte_carlo(S0_mc, K_mc, r_mc, T_madurez_mc, sigma_mc, numeros_aleatorios_q_gaussian_mc)
print(paste("La media de las simulaciones es", mean(valoracion_monte_carlo_q_gaussian_mc)))
```

### Comprobación de que los números aleatorios generados siguen una distribución q-gaussiana
```{r}
hist(numeros_aleatorios_q_gaussian_mc, breaks = 50, probability = TRUE, col = "lightgreen", 
     main = "Números aleatorios generados vs Densidad q-gaussiana", xlab="Números aleatorios distribución q-Gaussiana",ylab="Probabilidad")

curve(pdf_q_gaussian(x, q = q_opt_q_gaussian_mc, beta = beta_opt_q_gaussian_mc), 
      from = min(numeros_aleatorios_q_gaussian_mc), to = max(numeros_aleatorios_q_gaussian_mc), 
      col = "green", lwd = 2, add = TRUE)

legend("topright",legend = c("Histograma de muestras", "Densidad teórica q-Gaussiana"),
       col = c("lightgreen", "green"),
       lty = c(NA, 1),    # NA para el histograma (sin línea), 1 para la curva
       lwd = c(NA, 2),    # NA para el histograma, grosor 2 para la curva
       pch = c(15, NA),   # Cuadro lleno para histograma, nada para la curva
       bty = "n",         # Sin borde
       cex = 0.9)

```


## Valoración usando la simulación de Monte Carlo (distribución alpha-Stable)
### Generación de números aleatorios según distribución alpha-Stable
```{r}
parametros_optimos_levy_stable_mc <- ajustar_levy_stable(rendimientos_normalizados_mc)
alpha_opt_levy_stable_mc <- parametros_optimos_levy_stable_mc[1]
beta_opt_levy_stable_mc <- parametros_optimos_levy_stable_mc[2]
gamma_opt_levy_stable_mc <- parametros_optimos_levy_stable_mc[3]
delta_opt_levy_stable_mc <- parametros_optimos_levy_stable_mc[4]

numeros_aleatorios_levy_stable_mc<-aceptacion_rechazo(stable_pdf,g_normal,intervalo=c(media_mc-4*desviacion_tipica_mc,media_mc+4*desviacion_tipica_mc), n=10000,  alpha=alpha_opt_levy_stable_mc, beta=beta_opt_levy_stable_mc,gamma=gamma_opt_levy_stable_mc,delta=delta_opt_levy_stable_mc, mu=media_mc,sigma=desviacion_tipica_mc)

```

### Valoración de la opción
```{r}
valoracion_monte_carlo_levy_stable_mc<-monte_carlo(S0_mc, K_mc, r_mc, T_madurez_mc, sigma_mc, numeros_aleatorios_levy_stable_mc)
print(paste("La media de las simulaciones es",mean(valoracion_monte_carlo_levy_stable_mc)))
```


```{r}
# Comprobación de que los números aleatorios generados siguen una distribución alpha Stable
hist(numeros_aleatorios_levy_stable_mc, breaks = 50, probability = TRUE, col = "slateblue1", 
     main = expression(paste("Números aleatorios generados vs Densidad ",alpha,"-estable")),xlab=expression(paste("Números aleatorios distribución ",alpha,"-estable")),ylab="Probabilidad")

curve(stable_pdf(x, alpha=alpha_opt_levy_stable_mc, beta=beta_opt_levy_stable_mc,gamma=gamma_opt_levy_stable_mc,delta=delta_opt_levy_stable_mc), from = min(numeros_aleatorios_levy_stable_mc), to = max(numeros_aleatorios_levy_stable_mc), 
      col = "purple", lwd = 2, add = TRUE)

legend("topright",legend = c("Histograma de muestras", expression(paste("Densidad teórica ",alpha,"-estable"))),
       col = c("slateblue1", "purple"),
       lty = c(NA, 1),    # NA para el histograma (sin línea), 1 para la curva
       lwd = c(NA, 2),    # NA para el histograma, grosor 2 para la curva
       pch = c(15, NA),   # Cuadro lleno para histograma, nada para la curva
       bty = "n",         # Sin borde
       cex = 0.9)
```

# Comparación de las distintas valoraciones

```{r}
# Determinar rangos comunes para la comparación
min_val_mc <- min(c(valoracion_monte_carlo_gaussiana_mc,valoracion_monte_carlo_q_gaussian_mc, valoracion_monte_carlo_levy_stable_mc))
max_val_mc <- max(c(valoracion_monte_carlo_gaussiana_mc,valoracion_monte_carlo_q_gaussian_mc, valoracion_monte_carlo_levy_stable_mc))

top_x_mc <- round(max_val_mc*0.9)

# Crear histogramas de densidad
density_gaussiana_mc <- density(valoracion_monte_carlo_gaussiana_mc, from=0, to= top_x_mc, plot = FALSE)
density_q_mc <- density(valoracion_monte_carlo_q_gaussian_mc, from=0, to= top_x_mc, plot = FALSE)
density_levy_mc <- density(valoracion_monte_carlo_levy_stable_mc, from=0, to= top_x_mc, plot = FALSE)

ymax_mc <- max(c(density_gaussiana_mc$y, density_q_mc$y, density_levy_mc$y))

# GRÁFICO LINEAL
plot(density_gaussiana_mc,  col = "red",
     lwd = 2,
     xlim = c(0, top_x_mc),
     ylim=c(0,ymax_mc),
     main = "Valoración de la opción MC.PA (LVMH Moët Hennessy Louis Vuitton S.E.) bajo distintas distribuciones",
     cex.main=0.8,
     xlab = "Valor de la opción", ylab = "Probabilidad")

lines(density_q_mc, col = "green",lwd = 2)

lines(density_levy_mc, col = "purple", add = TRUE,lwd = 2)

abline(v = valoracion_bs_mc, col = "red", lwd = 2,lty=3)
abline(v = mean(valoracion_monte_carlo_gaussiana_mc), col = "red", lwd = 2, lty = 1)
abline(v = mean(valoracion_monte_carlo_q_gaussian_mc), col = "green", lwd = 2, lty = 1)
abline(v = mean(valoracion_monte_carlo_levy_stable_mc), col = "purple", lwd = 2, lty = 1)

legend("topright",
       legend = c(
         "MC Gaussiana",
         "MC q–Gaussiana",
         "MC alpha-estable",
         "Fórmula Black–Scholes"
       ),
       col = c("red", "green", "purple", "red"),
       lty = c(1, 1, 1, 3),
       lwd = c(2, 2, 2, 2),
       cex=0.8,
       bty = "n")

# GRÁFICO LOG-LOG
plot(density_gaussiana_mc, col = "red",
     lwd = 2,
     ylim   = c(1e-5, ymax_mc),
     yaxt="n",
     main = "Valoración de la opción MC.PA (LVMH Moët Hennessy Louis Vuitton S.E.) bajo distintas distribuciones",
     cex.main=0.8,
     xlab = "Valor de la opción (log)", ylab = "Probabilidad(log)",
     log="xy")

# Eje y con etiquetas personalizadas
y_exp_mc <- c(-5:-2)            
axis(2,
     at     = 10^y_exp_mc,
     labels = parse(text = paste0("10^", y_exp_mc)),
     las    = 1)   # las=1 para que el texto quede horizontal

lines(density_q_mc, col = "green",lwd = 2)

lines(density_levy_mc, col = "purple", add = TRUE,lwd = 2)

abline(v = valoracion_bs_mc, col = "red", lwd = 2,lty=3)
abline(v = mean(valoracion_monte_carlo_gaussiana_mc), col = "red", lwd = 2, lty = 1)
abline(v = mean(valoracion_monte_carlo_q_gaussian_mc), col = "green", lwd = 2, lty = 1)
abline(v = mean(valoracion_monte_carlo_levy_stable_mc), col = "purple", lwd = 2, lty = 1)

legend("topright",
       legend = c(
         "MC Gaussiana",
         "MC q–Gaussiana",
         "MC alpha-estable",
         "Fórmula Black–Scholes"
       ),
       col = c("red", "green", "purple", "red"),
       lty = c(1, 1, 1, 3),
       lwd = c(2, 2, 2, 2),
       cex=0.8,
       bty = "n")

```


## Gráfica de apoyo para la justificación de la disminución de la media con ruido no Gaussiano
```{r}
vector_ST_gaussian_mc<-sapply(numeros_aleatorios_gaussiana_mc,function(num_aleatorio){
  return(S0_mc*exp((r_mc-sigma_mc^2/2)*T_madurez_mc+num_aleatorio*sigma_mc*sqrt(T_madurez_mc)))
})
vector_ST_q_gaussian_mc<-sapply(numeros_aleatorios_q_gaussian_mc,function(num_aleatorio){
  return(S0_mc*exp((r_mc-sigma_mc^2/2)*T_madurez_mc+num_aleatorio*sigma_mc*sqrt(T_madurez_mc)))
})
vector_ST_levy_stable_mc<-sapply(numeros_aleatorios_levy_stable_mc,function(num_aleatorio){
  return(S0_mc*exp((r_mc-sigma_mc^2/2)*T_madurez_mc+num_aleatorio*sigma_mc*sqrt(T_madurez_mc)))
})

min_ST_mc <- min(c(vector_ST_gaussian_mc,vector_ST_q_gaussian_mc, vector_ST_levy_stable_mc))
max_ST_mc <- max(c(vector_ST_gaussian_mc,vector_ST_levy_stable_mc, vector_ST_levy_stable_mc))

top_x_ST_mc <- round(max_ST_mc*0.9)

# Crear histogramas de densidad
density_ST_gaussiana_mc <- density(vector_ST_gaussian_mc, from=min_ST_mc, to= max_ST_mc)
density_ST_q_mc <- density(vector_ST_q_gaussian_mc, from=min_ST_mc, to= max_ST_mc)
density_ST_levy_mc <- density(vector_ST_levy_stable_mc, from=min_ST_mc, to= max_ST_mc)

ymax_ST_mc <- max(c(density_ST_gaussiana_mc$y, density_ST_q_mc$y, density_ST_levy_mc$y))

# GRÁFICO LINEAL
plot(density_ST_gaussiana_mc,  col = "red",
     lwd = 2,
     xlim = c(min_ST_mc, max_ST_mc),
     ylim=c(0,ymax_ST_mc),
     main = "Precio de la acción MC.PA (LVMH Moët Hennessy Louis Vuitton S.E.) bajo distintas distribuciones",
     cex.main=0.8,
     xlab = "Precio acción", ylab = "Probabilidad")

lines(density_ST_q_mc, col = "green",lwd = 2)

lines(density_ST_levy_mc, col = "purple", lwd = 2)

legend("topright",
       legend = c(
         "MC Gaussiana",
         "MC q–Gaussiana",
         "MC alpha-estable"
       ),
       col = c("red", "green", "purple"),
       lty = c(1, 1, 1),
       lwd = c(2, 2, 2),
       cex=0.8,
       bty = "n")

```

## Gráfica de valor opción vs valor del strike price
```{r}
set.seed(15)
vector_K_mc<-seq(0,2*S0_mc,length=1000)
numeros_aleatorios_gaussiana_mc<-rnorm(10000)
vector_valoracion_bs_mc_k<-c()
vector_valoracion_monte_carlo_gaussiana_mc_k<-c()
vector_valoracion_monte_carlo_q_gaussian_mc_k<-c()
vector_valoracion_monte_carlo_levy_stable_mc_k<-c()

pb <- txtProgressBar(min = 0, max = length(vector_K_mc), style = 3)
contador<-0
for (valor_K in vector_K_mc){
  valoracion_bs_mc_k<-black_scholes_call(S0_mc, valor_K, r_mc, T_madurez_mc, sigma_mc)
  vector_valoracion_bs_mc_k<-c(vector_valoracion_bs_mc_k,valoracion_bs_mc_k)
  
  valoracion_monte_carlo_gaussiana_mc_k<-monte_carlo(S0_mc, valor_K, r_mc, T_madurez_mc, sigma_mc, numeros_aleatorios_gaussiana_mc)
  vector_valoracion_monte_carlo_gaussiana_mc_k<-c(vector_valoracion_monte_carlo_gaussiana_mc_k,mean(valoracion_monte_carlo_gaussiana_mc_k))
  
  valoracion_monte_carlo_q_gaussian_mc_k<-monte_carlo(S0_mc, valor_K, r_mc, T_madurez_mc, sigma_mc, numeros_aleatorios_q_gaussian_mc)
  vector_valoracion_monte_carlo_q_gaussian_mc_k<-c(vector_valoracion_monte_carlo_q_gaussian_mc_k,mean(valoracion_monte_carlo_q_gaussian_mc_k))
  
  valoracion_monte_carlo_levy_stable_mc_k<-monte_carlo(S0_mc, valor_K, r_mc, T_madurez_mc, sigma_mc, numeros_aleatorios_levy_stable_mc)
  vector_valoracion_monte_carlo_levy_stable_mc_k<-c(vector_valoracion_monte_carlo_levy_stable_mc_k,mean(valoracion_monte_carlo_levy_stable_mc_k))
  contador<-contador+1
  setTxtProgressBar(pb, contador)
}

diff_gauss  <- vector_valoracion_monte_carlo_gaussiana_mc_k - vector_valoracion_bs_mc_k
diff_qgauss <- vector_valoracion_monte_carlo_q_gaussian_mc_k - vector_valoracion_bs_mc_k
diff_levy   <- vector_valoracion_monte_carlo_levy_stable_mc_k - vector_valoracion_bs_mc_k


plot(vector_K_mc, diff_gauss,  col = "red",
     type="l",
     lwd = 2,
     lty=1,
     xlim = c(0, 2*S0_mc),
     ylim=c(min(diff_gauss,diff_qgauss,diff_levy),max(diff_gauss,diff_qgauss,diff_levy)),
     main = "Precio de la opción MC.PA (LVMH Moët Hennessy Louis Vuitton S.E.) bajo distintas distribuciones vs Strike Price",
     cex.main=0.7,
     xlab = "Precio de ejercicio (Strike Price)", ylab = "Diferencia valor opción")

lines(vector_K_mc,diff_qgauss, col = "green",lwd = 2)

lines(vector_K_mc,diff_levy, col = "purple",lwd = 2)

abline(v = S0_mc, col = "red", lwd = 2,lty=2)

abline(h=0, col = "grey",lwd = 2,lty=2)


legend("bottomright",
       legend = c("MC Gaussiana – BS",
                  "MC q-Gaussiana – BS",
                  "MC alpha-Stable – BS",
                  "Strike = S(0)"),
       col    = c("red", "green", "purple", "red"),
       lty    = c(1, 1, 1, 2),
       lwd    = c(2, 2, 2, 2),
       cex    = 0.8,
       bg     = "white",
       bty="n"
)

```


# Valoración de opciones para un mercado no europeo

```{r}
mercado<-'SSE.csv'
acciones<-read.csv(mercado,header=TRUE)
activo_ping<-"X601318.SS" # Hacemos la valoración de opciones para Ping An Insurance (Group) Company of China, Ltd.

lista_p_valores$SSE$X601318.SS
```

## Valoración siguiendo la fórmula de B-S
```{r}
S_ping<-acciones[[activo_ping]]

S0_ping<-tail(S_ping,1)

K_ping<-S0_ping
r_ping<-0.05
T_madurez_ping=0.5 # Años
  
rendimientos_ping<- diff(log(S_ping))
rendimientos_normalizados_ping<-(rendimientos_ping-mean(rendimientos_ping))/sd(rendimientos_ping)

desviacion_tipica_ping<-sd(rendimientos_normalizados_ping)
media_ping<-mean(rendimientos_normalizados_ping)

sigma_ping<- sd(rendimientos_ping)*sqrt(252) #se multiplica por sqrt(252) para obtener la volatilidad ANUALIZADA

valoracion_bs_ping<-black_scholes_call(S0_ping, K_ping, r_ping, T_madurez_ping, sigma_ping)
print(valoracion_bs_ping)

```

## Valoración usando la simulación de Monte Carlo (distribución gaussiana)
```{r}
set.seed(123)
epsilon_ping<-runif(10000) # Genero mil números aleatorios siguiente una distribución uniforme (0,1)
numeros_aleatorios_gaussiana_ping<-qnorm(epsilon_ping)
valoracion_monte_carlo_gaussiana_ping<-monte_carlo(S0_ping, K_ping, r_ping, T_madurez_ping, sigma_ping, numeros_aleatorios_gaussiana_ping)
print(mean(valoracion_monte_carlo_gaussiana_ping))
```

## Valoración usando la simulación de Monte Carlo (distribución q-gaussiana)
### Generación de números aleatorios según distribución q-Gaussiana
```{r}
parametros_optimos_q_gaussian_ping<-ajustar_q_gaussian(rendimientos_normalizados_ping)
q_opt_q_gaussian_ping<-parametros_optimos_q_gaussian_ping[1]
beta_opt_q_gaussian_ping<-parametros_optimos_q_gaussian_ping[2]

numeros_aleatorios_q_gaussian_ping<-aceptacion_rechazo(pdf_q_gaussian,g_normal,intervalo=c(media_ping-4*desviacion_tipica_ping,media_ping+4*desviacion_tipica_ping), n=10000,  q=q_opt_q_gaussian_ping, beta=beta_opt_q_gaussian_ping,mu=media_ping,sigma=desviacion_tipica_ping)
```

### Valoración de la opción
```{r}
valoracion_monte_carlo_q_gaussian_ping<-monte_carlo(S0_ping, K_ping, r_ping, T_madurez_ping, sigma_ping, numeros_aleatorios_q_gaussian_ping)
print(paste("La media de las simulaciones es", mean(valoracion_monte_carlo_q_gaussian_ping)))
```

### Comprobación de que los números aleatorios generados siguen una distribución q-gaussiana
```{r}
hist(numeros_aleatorios_q_gaussian_ping, breaks = 50, probability = TRUE, col = "lightgreen", 
     main = "Comparación: Números aleatorios generados vs Densidad q-gaussiana")

curve(pdf_q_gaussian(x, q = q_opt_q_gaussian_ping, beta = beta_opt_q_gaussian_ping), 
      from = min(numeros_aleatorios_q_gaussian_ping), to = max(numeros_aleatorios_q_gaussian_ping), 
      col = "green", lwd = 2, add = TRUE)

legend("topright",legend = c("Histograma de muestras", "Densidad teórica q-Gaussiana"),
       col = c("lightgreen", "green"),
       lty = c(NA, 1),    # NA para el histograma (sin línea), 1 para la curva
       lwd = c(NA, 2),    # NA para el histograma, grosor 2 para la curva
       pch = c(15, NA),   # Cuadro lleno para histograma, nada para la curva
       bty = "n",         # Sin borde
       cex = 0.9)
```



## Valoración usando la simulación de Monte Carlo (distribución alpha-Stable)
### Generación de números aleatorios según distribución alpha-Stable
```{r}
parametros_optimos_levy_stable_ping <- ajustar_levy_stable(rendimientos_normalizados_ping)
alpha_opt_levy_stable_ping <- parametros_optimos_levy_stable_ping[1]
beta_opt_levy_stable_ping <- parametros_optimos_levy_stable_ping[2]
gamma_opt_levy_stable_ping <- parametros_optimos_levy_stable_ping[3]
delta_opt_levy_stable_ping <- parametros_optimos_levy_stable_ping[4]

numeros_aleatorios_levy_stable_ping<-aceptacion_rechazo(stable_pdf,g_normal,intervalo=c(media_ping-4*desviacion_tipica_ping,media_ping+4*desviacion_tipica_ping), n=10000,  alpha=alpha_opt_levy_stable_ping, beta=beta_opt_levy_stable_ping,gamma=gamma_opt_levy_stable_ping,delta=delta_opt_levy_stable_ping, mu=media_ping,sigma=desviacion_tipica_ping)

```

### Valoración de la opción
```{r}
valoracion_monte_carlo_levy_stable_ping<-monte_carlo(S0_ping, K_ping, r_ping, T_madurez_ping, sigma_ping, numeros_aleatorios_levy_stable_ping)
print(paste("La media de las simulaciones es",mean(valoracion_monte_carlo_levy_stable_ping)))
```


```{r}
# Comprobación de que los números aleatorios generados siguen una distribución alpha Stable
hist(numeros_aleatorios_levy_stable_ping, breaks = 50, probability = TRUE, col = "slateblue1", 
     main = "Comparación: Números aleatorios generados vs Densidad Levy-Stable")

curve(stable_pdf(x, alpha=alpha_opt_levy_stable_ping, beta=beta_opt_levy_stable_ping,gamma=gamma_opt_levy_stable_ping,delta=delta_opt_levy_stable_ping), from = min(numeros_aleatorios_levy_stable_ping), to = max(numeros_aleatorios_levy_stable_ping), 
      col = "purple", lwd = 2, add = TRUE)

legend("topright",legend = c("Histograma de muestras", "Densidad teórica Levy-Stable"),
       col = c("slateblue1", "purple"),
       lty = c(NA, 1),    # NA para el histograma (sin línea), 1 para la curva
       lwd = c(NA, 2),    # NA para el histograma, grosor 2 para la curva
       pch = c(15, NA),   # Cuadro lleno para histograma, nada para la curva
       bty = "n",         # Sin borde
       cex = 0.9)
```

```{r}
# Determinar rangos comunes para la comparación
min_val_ping <- min(c(valoracion_monte_carlo_gaussiana_ping,valoracion_monte_carlo_q_gaussian_ping, valoracion_monte_carlo_levy_stable_ping))
max_val_ping <- max(c(valoracion_monte_carlo_gaussiana_ping,valoracion_monte_carlo_q_gaussian_ping, valoracion_monte_carlo_levy_stable_ping))

top_x_ping <- round(max_val_ping*0.9)

# Crear histogramas de densidad
density_gaussiana_ping <- density(valoracion_monte_carlo_gaussiana_ping, from=0, to= top_x_ping)
density_q_ping <- density(valoracion_monte_carlo_q_gaussian_ping, from=0, to= top_x_ping)
density_levy_ping <- density(valoracion_monte_carlo_levy_stable_ping, from=0, to= top_x_ping)

ymax_ping <- max(c(density_gaussiana_ping$y, density_q_ping$y, density_levy_ping$y))

# GRÁFICO LINEAL
plot(density_gaussiana_ping,  col = "red",
     lwd = 2,
     xlim = c(0, top_x_ping),
     ylim=c(0,ymax_ping),
     main = "Valoración de la opción X601318.SS (Ping An Insurance (Group) Company of China) bajo distintas distribuciones",
     cex.main=0.8,
     xlab = "Valor de la opción", ylab = "Probabilidad")

lines(density_q_ping, col = "green",lwd = 2)

lines(density_levy_ping, col = "purple",lwd = 2)

abline(v = valoracion_bs_ping, col = "red", lwd = 2,lty=3)
abline(v = mean(valoracion_monte_carlo_gaussiana_ping), col = "red", lwd = 2, lty = 1)
abline(v = mean(valoracion_monte_carlo_q_gaussian_ping), col = "green", lwd = 2, lty = 1)
abline(v = mean(valoracion_monte_carlo_levy_stable_ping), col = "purple", lwd = 2, lty = 1)

legend("topright",
       legend = c(
         "MC Gaussiana",
         "MC q–Gaussiana",
         "MC alpha-estable",
         "Fórmula Black–Scholes"
       ),
       col = c("red", "green", "purple", "red"),
       lty = c(1, 1, 1, 3),
       lwd = c(2, 2, 2, 2),
       cex=0.8,
       bty = "n")

# GRÁFICO LOG-LOG
plot(density_gaussiana_ping, col = "red",
     lwd = 2,
     ylim   = c(1e-4, ymax_ping),
     yaxt="n",
     main = "Valoración de la opción X601318.SS (Ping An Insurance (Group) Company of China) bajo distintas distribuciones",
     cex.main=0.75,
     xlab = "Valor de la opción (log)", ylab = "Probabilidad(log)",
     log="xy")

# Eje y con etiquetas personalizadas
y_exp_ping <- c(-4:-2)            
axis(2,
     at     = 10^y_exp_ping,
     labels = parse(text = paste0("10^", y_exp_ping)),
     las    = 1)   # las=1 para que el texto quede horizontal

lines(density_q_ping, col = "green",lwd = 2)

lines(density_levy_ping, col = "purple", lwd = 2)

abline(v = valoracion_bs_ping, col = "red", lwd = 2,lty=3)
abline(v = mean(valoracion_monte_carlo_gaussiana_ping), col = "red", lwd = 2, lty = 1)
abline(v = mean(valoracion_monte_carlo_q_gaussian_ping), col = "green", lwd = 2, lty = 1)
abline(v = mean(valoracion_monte_carlo_levy_stable_ping), col = "purple", lwd = 2, lty = 1)

legend("topright",
       legend = c(
         "MC Gaussiana",
         "MC q–Gaussiana",
         "MC alpha-estable",
         "Fórmula Black–Scholes"
       ),
       col = c("red", "green", "purple", "red"),
       lty = c(1, 1, 1, 3),
       lwd = c(2, 2, 2, 2),
       cex=0.75,
       bty = "n")

```



